臺灣宜蘭地方法院刑事判決　　　　　　　　100年度易字第2號
公　訴　人　臺灣宜蘭地方法院檢察署檢察官
被　　　告　NGUYEN HA.
上列被告因入出國及移民法等案件，經檢察官提起公訴（99年度
偵字第3968號），本院判決如下：
    主  文
NGUYEN HA ANH 共同未經許可入國，處有期徒刑陸月，如易科罰
金，以銀元參佰元即新臺幣玖佰元折算壹日，減為有期徒刑參月
，如易科罰金，以銀元參佰元即新臺幣玖佰元折算壹日。並於刑
之執行完畢或赦免後，驅逐出境。
    犯罪事實
一、NGUYEN HA ANH係越南籍人士，曾於民國92年9月20日入境我
    國，並經行政院勞工委員會核准前來台北市大安區○○○路
    ○段66號12樓魏有英住處擔任監護工，居留期限至94年8月
    23日，並於94年8月21日離境。詎NGUYEN HA ANH於居留期限
    屆滿後，為求能再入境我國打工賺錢，竟與真實姓名年籍不
    詳，自稱「黃氏羅」之越南籍成年女子共同基於行使變造特
    種文書之概括犯意聯絡及非法入國之犯意聯絡，由NGUYEN
    HA ANH於不詳時間，在越南國境內，以美金8,000元之代價
    交予黃氏羅，再由黃氏羅所屬非法仲介集團在越南境內不詳
    地點，將以不詳方式取得我國內政部警政署所製發編號3984
    67號之真版空白重入國許可證上之發給日期欄、有效期限欄
    內，均填載虛偽不實之日期，並偽造不詳縣市政府警察局外
    事單位專用章戳印文一枚並蓋印其上，用以表示該重入國許
    可證之核發機關單位，以變造用以表示主管機關核准NGUYEN
     HA ANH再入境我國之特種文書一張，並黏貼於NGUYEN HA
    ANH之護照號碼為B0000000護照上，再於越南國內將上開貼
    有變造重入國許可證之護照與NGUYEN HA ANH原有護照號碼
    為A0000000A之護照一同交還NGUYEN HA ANH。NGUYEN HA AN
    H遂於95年3月16日，持其貼有變造重入國許可證之護照，在
    高雄國際航空站向查驗證照之內政部警政署入出境管理局人
    員行使，而未經內政部警政署入出境管理局許可，非法入境
    臺灣，足以生損害於內政部警政署入出境管理局對於入出境
    管理及警察機關對外國籍人民在台居留管理之正確性。嗣NG
    UYEN HA ANH於99年7月13日下午3時許，在宜蘭縣宜蘭市運
    動公園為警查獲後，經內政部入出國及移民署專勤事務第一
    大隊宜蘭縣專勤隊清查其居留檔資料，始查知上情。
二、案經內政部入出國及移民署專勤事務第一大隊宜蘭縣專勤隊
    移送臺灣宜蘭地方法院檢察署檢察官偵查起訴。
    理  由
一、被告以外之人於審判外之言詞或書面陳述，除法律有規定者
    外，不得作為證據。又被告以外之人於審判外之陳述，雖不
    符合前四條之規定，而經當事人於審判程序同意作為證據，
    法院審酌該言詞陳述或書面陳述作成時之情況，認為適當者
    ，亦得為證據。當事人、代理人或辯護人於法院調查證據時
    ，知有第159條第1項不得為證據之情形，而未於言詞辯論終
    結前聲明異議者，視為有前項之同意。刑事訴訟法第159條
    第1項、第159條之5有明文規定。被告NGUYEN HA ANH就下述
    各項證據，於準備程序就證據能力表示沒有意見，且於法院
    調查證據時，知有第159條第1項不得為證據之情形，未於言
    詞辯論終結前聲明異議等情，是關於認定被告NGUYEN HA AN
    H犯罪事實所引用之本案下列卷證所有證據，均有證據能力
    。
二、訊據被告NGUYEN HA ANH矢口否認有何行使變造特種文書及
    未經許可入國犯行，辯稱：伊不知道「黃氏羅」交給伊的證
    件是有問題的，伊認為是像上次一樣合法入境，才會來臺灣
    ，且伊係主動向警員自首犯罪云云。惟查，被告取得「黃氏
    羅」交付之重入國許可證後，於95年3月16日持其貼有變造
    重入國許可證之護照，在高雄國際航空站向查驗證照之內政
    部警政署入出境管理局人員行使入境之事實，此經被告於警
    詢供述在卷，並有被告護照影本、旅客入出境記錄查詢、入
    境ED卡影本，以及內政部入出國及移民署專勤事務第一大隊
    宜蘭縣專勤隊100年3月23日移署專一宜縣俞字第1008002790
    號函檢附之被告居留資料附卷可稽（警卷第17、18頁，偵卷
    第35頁，本院卷第36至39頁），而申請重入國許可證需在居
    留效期內憑外僑居留證辦理，惟被告之外僑居留證效期早於
    94年8月23日即已到期，其後被告均未申請外僑居留證，其
    於95年3月16日再入境我國已不符合重入國之要件，且被告
    於當日再入境我國，並未經行政院勞工委員會核准申請工作
    許可紀錄，有該會100年2月24日勞職許字第1000005094號函
    在卷可佐（本院卷第25至32頁）。又本件編號398467號之重
    入國許可證與內政部警政署於92年間遺失而遭犯罪集團售與
    外國人非法持用之編號397001號至399000號重入國許可證相
    同，此有內政部警政署99年10月8日警署外字第0990147314
    號函存卷可參（偵卷第14頁），是本件重入國許可證雖未據
    扣案，無從鑑定其真偽，惟依上開函文，上開編號398467號
    之重入國許可證應為內政部警政署製發後遺失之真版空白許
    可證，由被告及「黃氏羅」以不詳方式取得後變造其內容，
    應可認定。綜上，被告上開所辯，顯屬卸責之詞，不足採信
    。又被告自警詢迄本院審理時均否認犯行，並無對於未發覺
    之罪自承犯罪而受裁判甚明，顯與自首之要件不合，其辯稱
    自首云云，並不足採。
三、按「行為後法律有變更者，適用行為時之法律。但行為後之
    法律有利於行為人者，適用最有利於行為人法律。」、「本
    法總則於其他法律有刑罰或保安處分之規定者，亦適用之。
    但其他法律有特別規定者，不在此限。」，94年2月2日修正
    公布並於95年7月1日施行之刑法第2條第1項及第11條分別定
    有明文（下稱修正後刑法；修正前刑法下稱修正前刑法），
    查被告為犯罪事實欄所示之各該犯行後，修正後刑法已經施
    行，依上開規定，本案就上開部分自應為新舊刑法之比較適
    用；而入出國及移民法雖於96年12月26日修正並於97年8月1
    日施行，惟就被告所犯修正前入出國及移民法第54條之未經
    許可入國罪，修正後之同法僅將該罪移列同法第74條，並未
    變更其要件及刑罰，未有較利於被告，是依修正後刑法第2
    條第1項規定，就此部分，毋庸為新舊法之比較。茲依修正
    後刑法第2條第1項、第11條規定，並參酌最高法院98年度第
    8次、第21次刑事庭會議決議之新舊刑法適用原則，就上開
    各項足以影響本案行為可罰性範圍及其法律效果之相關新舊
    法律修正，比較本案新舊法律適用如下：
  (一)罰金刑部分：刑法第33條第5款關於罰金刑之規定亦修正公
    布，修正前刑法第33條第5款規定：「罰金：1元（銀元）以
    上」，並依現行法規所定貨幣單位折算新臺幣條例規定，以
    銀元1元折算新臺幣3元，修正後刑法第33條第5款則規定：
    「罰金：新臺幣1,000元以上，以百元計算之」，惟修正後
    刑法第33條第5款所定罰金刑最低數額，較之修正前提高，
    自以修正前刑法第33條第5款規定有利於被告。
  (二)修正後刑法第28條雖將修正前之「實施」修正為「實行」。
    其中「實施」一語，涵蓋陰謀、預備、著手及實行之概念在
    內，其範圍較廣；而「實行」則著重於直接從事構成犯罪事
    實之行為，其範圍較狹；二者之意義及範圍固有不同，惟依
    本條立法理由所示之「共同實行」犯罪行為，無論「實質客
    觀說」或「行為（犯罪）支配理論」，均無礙於「共謀共同
    正犯」處罰之要旨。本件被告與「黃氏羅」共同行使變造重
    入國許可證以非法入境，依修正前、後之刑法第28條規定，
    均係構成共同正犯，適用行為時即修正前刑法第28條規定論
    擬，並無不利於被告。
  (三)關於牽連犯部分，修正前刑法對犯一罪而其方法或結果之行
    為犯他罪名之犯罪行為，論以牽連犯，僅從一重處斷。修正
    後刑法已刪除牽連犯之規定，就此情形，除依其情形得改依
    想像競合、或因行為一定程度關連性得依吸收關係論以一罪
    外，應按犯罪個數分別各論以一罪，再依數罪併罰之例，定
    其應執行刑。本件被告行使變造重入國許可證特種文書以非
    法進入我國，依修正前刑法規定，有方法結果之牽連關係，
    應從一重之入出國及移民法第54條之未經許可入國罪論處，
    而依修正後刑法規定，應論以數罪，是由罪數比較結果，以
    修正前刑法對被告較為有利。
  (四)綜上，本案經全部罪刑為比較結果，除新舊法處罰之輕重相
    同，無比較適用問題，而應依一般法律適用原則，適用裁判
    時法之事項外，以修正前刑法最有利於被告，自應適用修正
    前刑法規定，對被告論罪科刑。
  (五)又查修正前刑法第41條第1項前段原規定：「犯最重本刑為5
    年以下有期徒刑以下之刑之罪，而受6個月以下有期徒刑或
    拘役之宣告，因身體、教育、職業、家庭之關係或其他正當
    事由，執行顯有困難者，得以1元以上3元以下折算一日，易
    科罰金。」，且被告行為時之易科罰金折算標準，依修正前
    罰金罰鍰提高標準條例第2條前段（現已刪除）之規定，本
    係就其原定數額提高為100倍折算1日，故被告行為時之易科
    罰金折算標準乃以銀元300元折算1日，經折算後應以新臺幣
    900元折算為1日。惟修正後刑法第41條第1項前段則改以：
    「犯最重本刑為5年以下有期徒刑以下之刑之罪，而受6個月
    以下有期徒刑或拘役之宣告者，得以新臺幣1,000元、2,000
    元或3,000元折算一日，易科罰金。」，乃就易科罰金之折
    算標準予以提高。從而，比較修正前、後所定之易科罰金折
    算標準，當以修正前之規定較有利於被告，亦應依刑法第2
    條第1項前段之規定，適用行為時即修正前之舊法。
四、按重入國許可證為特許外國人出國後再入國之性質，為特許
    證之一種。又刑法第218條第1項所稱之公印或公印文，指表
    示公務機關或機關長官資格及其職務之印信或公印文而言，
    即俗稱大印與小官章，若僅為證明稅款已經繳納之稅戳，其
    效用顯然不同，自難以公印論，最高法院71年台上字第1831
    號、69年台上字第693號著有判例。本件被告與「黃氏羅」
    共同偽造不詳縣市政府警察局外事專用章戳並蓋印其上，惟
    縣市政府警察局外事專用章戳印文，觀其作用，無非用以表
    示該重入國許可證之核發機關單位，揆諸上開說明，不能認
    係公印文，而偽造之上開章戳及印文係越南國人在越南國內
    偽造蓋用，是此部分並不構成犯罪，併予敘明。是核被告所
    為，係犯刑法第216條、第212條行使變造特種文書罪、修正
    前入出國及移民法第54條未經許可入國罪。被告與「黃氏羅
    」間，就行使變造特種文書罪及未經許可入出國罪，有犯意
    聯絡及行為之分擔，應構成修正前刑法第28條規定之共同正
    犯。被告行使變造之重入國許可證，目的係在持用本件變造
    之重入國許可證非法入國，所犯上開2罪間，有方法、結果
    之牽連關係，應依修前刑法第55條規定從一重之修正前入出
    國及移民法第54條之未經許可入國罪論處。爰審酌被告為得
    以非法入境我國，竟為本件行使變造特種文書之犯行，足以
    生損害於內政部警政署入出境管理局對於入出境管理及警察
    機關對外國籍人民在台居留管理之正確性，危害我國社會治
    安甚鉅及犯後否認犯行等一切情狀，量處如主文所示之刑，
    並諭知易科罰金之折算標準。又被告之犯罪時間係於96年4
    月24日以前，所犯罪名與宣告刑，均合於減刑條件，且無同
    條例規定不得減刑之事由，依中華民國96年罪犯減刑條例第
    7條、第2條第1項第3款規定，應減其刑二分之一，爰依上開
    規定，減其宣告刑如主文所示，並依同條例第9條規定，諭
    知易科罰金之折算標準，以示懲儆。被告係越南籍之外國人
    ，已非法居留，有外人居留資料查詢（外勞）─明細內容顯
    示畫面1份（警卷第6頁）存卷可憑，又因上開未經許可入國
    罪，而受本件有期徒刑之宣告，應依刑法第95條規定，諭知
    於刑之執行完畢或赦免後，驅逐出境。
據上論斷，應依刑事訴訟法第299條第1項前段，修正前入出國及
移民法第54條，刑法第2條第1項前段、第11條，修正前刑法第28
條，刑法第216條、第212條、第95條，修正前刑法第55條、修正
前刑法第41條第1項前段，中華民國九十六年罪犯減刑條例第2條
第1項第3款、第7條、第9條，修正施行前罰金罰鍰提高標準條例
第2條，現行法規所定貨幣單位折算新台幣條例第2條，判決如主
文。
中    華    民    國    100    年    6    月    9    日
                  刑事第四庭法  官  林楨森
以上正本證明與原本無異。
如不服本判決應於收受送達後十日內向本院提出上訴書狀，並應
敘述具體理由；其未敘述上述理由者，應於上訴期間屆滿後二十
日內向本院補提理由書(均須按他造當事人之人數附繕本)「切勿
逕送上級法院」。
                            書記官  劉晨輝
中    華    民    國   100    年    6     月    9     日
附錄本案論罪科刑法條：
中華民國刑法第216條
（行使偽造變造或登載不實之文書罪）
行使第210條至第215條之文書者，依偽造、變造文書或登載不實
事項或使登載不實事項之規定處斷。
中華民國刑法第212條
（偽造變造特種文書罪）
偽造、變造護照、旅券、免許證、特許證及關於品行、能力服務
或其他相類之證書、介紹書，足以生損害於公眾或他人者，處 1
年以下有期徒刑、拘役或3百元以下罰金。
修正前入出國及移民法第54條
未經許可入出國或受禁止出國處分而出國者，處三年以下有期徒
刑、拘役或科或併科新臺幣九萬元以下罰金。